臺灣高等法院民事判決　九十年度上易字第三八八號
　　　上　訴　人　甲○○
　　　　　　　　　丙○○
　　　被上訴人　　乙　○
右當事人間侵權行為損害賠償事件，上訴人對於中華民國九十年五月十五日臺灣板橋
地方法院九十年度訴字第八八號第一審判決提起上訴，本院判決如左：
    主　　文
上訴駁回。
第二審訴訟費用由上訴人負擔。
    事實及理由
一、被上訴人起訴主張：上訴人甲○○於八十七年十月九日上午七時許，因與被上訴
    人有會款糾紛，並認為被上訴人先前以糞便潑灑其店面，遂夥同上訴人丙○○及
    某不詳姓名年籍之成年男子一人，基於犯意聯絡，於臺北縣中和市○○街二六七
    號甲○○經營之便利商店對街，一同以強拉及抬起被上訴人手腳之方式，將被上
    訴人押往甲○○所經營位於臺北縣中和市○○街二六七號便利商店前，共同以此
    非法方法剝奪被上訴人之行動自由（上訴人甲○○另基於傷害人身體之犯意，持
    掃把毆打被上訴人，該傷害犯行部分，業據被上訴人撤回該部分事實及法律上之
    陳述）。嗣上訴人甲○○另萌公然侮辱犯意，於上址便利商店前，強行以糞便塗
    抹被上訴人臉部，並潑灑其身體，以此強暴方式公然侮辱被上訴人。上訴人等人
    當街眾目睽睽下，不但強押硬拖被上訴人，進而將被上訴人整個人抬至上訴人甲
    ○○經營之便利商店門前，以糞便塗抹被上訴人臉部及潑灑其身體，被上訴人僅
    一介婦道人家，不但會錢遭上訴人之妻林秀盆倒會，如今不過是向法院訴訟給付
    會款，竟招來上訴人下此毒手，被上訴人不但當街顏面盡失，心生畏懼，家裡也
    不敢居住，已到外面賃屋居住，在身心方面更受到莫大之打擊，爰依侵權行為損
    害賠償請求權之法律關係，訴請上訴人依民法第一百九十五條第一項之規定賠償
    被上訴人精神上、名譽上及身體自由等損害，即請求上訴人甲○○、丙○○連帶
    給付被上訴人新臺幣（下同）五十萬元、上訴人甲○○給付被上訴人五十萬元，
    及均自起訴狀繕本送達之翌日（八十九年十月二十七日）起至清償日止之法定遲
    延利息。並聲明駁回上訴人之上訴。
二、上訴人甲○○、丙○○則以：上訴人並未強拉、硬拖、妨害被上訴人之行動自由
    ，且刑法第三百零二條第一項之妨害自由罪，行為須持續相當之時間，若僅係瞬
    間之拘束，屬同法第三百零四條之範疇，證人林昕俞之證詞不足採。丙○○另主
    張其僅在場旁觀、勸架，係在場證人，卻無端捲入被上訴人與上訴人甲○○間之
    爭執，覺得很冤枉。上訴人甲○○亦否認曾將糞便塗抹被上訴人臉部及潑灑其身
    體之行為，主張糞便係被上訴人帶來，被上訴人自己在拉扯時不小心沾黏到，上
    訴人並無公然侮辱被上訴人之犯行，且該刑事案件業經上訴最高法院，尚未確定
    。又本件與原法院八十九年度簡上字第三三○號確定判決屬同一事件，本件為重
    複起訴云云資為抗辯。並聲明：(一)原判決不利於上訴人部分廢棄。(二)右廢棄部分
    ，被上訴人在第一審之訴及假執行之聲請均駁回。
三、兩造不爭之事實：
    被上訴人指稱上訴人共同妨害自由之時間，上訴人二人確實在現場，現場有糞便
    ，被上訴人身體有沾染到糞便之事實，為上訴人所不爭執，堪信為真。
四、兩造爭點之論述：
    (一)本件有無重複起訴：
      上訴人甲○○主張已因八十七年十月九日之爭執事件賠償被上訴人十萬元及利
      息，本件被上訴人係重複起訴云云。查，甲○○係因傷害案件經台灣板橋地方
      法院以八十八年度易字第一七九四號判處有期徒刑三月確定，被上訴人據該刑
      事案件提起附帶民事訴訟，請求甲○○賠償精神上慰撫金五十萬元及利息，原
      法院判命甲○○給付十萬元及遲延利息而駁回被上訴人其餘之請求確定等情，
      業經本院調閱原法院八十九年度板簡字第三二○號卷證查明屬實。本件被上訴
      人係主張上訴人甲○○觸犯妨害自由及公然侮辱罪請求非財產上之損害，且甲
      ○○亦因妨害自由及公然侮辱罪分別經本院各判處有期徒刑三月，並定執行刑
      為有期徒刑五月，有本院九十年度上訴字第一五二號判決附卷可稽。前後二事
      件之訴訟標的不同，顯非同一事件。
    (二)上訴人二人有無對被上訴人為侵權行為：
      上訴人二人於原法院八十八年度易字第一七九四號傷害等案件審理中坦承上開
      侵權行為之事實，甲○○於八十八年六月二十一日該案審訊時供稱：「我與丙
      ○○及另二名不詳男子有強拉乙○至店門口，我是要他看潑的糞便」等語，復
      於同年十一月八日審理時稱：「我與丙○○及另一名不詳名之人架押被害人後
      ，我越想越，才打她」、「當天被害人有潑糞便，所以讓她也嚐嚐」等，於同
      年十一月十日審理時再稱：「因被害人在我住處前潑糞，所以還給她，也潑灑
      她，是打了她以後才想到要以糞便潑灑她」等語。上訴人丙○○亦於八十八年
      九月一日該案審理時稱：「當時有我、甲○○及一位年輕成年男子，我在場」
      、「當時甲○○抬乙○之雙手，年輕人抬腳」、「我有拉住她右手」等語，而
      目擊證人林昕俞於該案件八十八年六月二十一日審理時亦結證稱：「當天上午
      七時許，乙○騎機車載我至景新街請我吃早餐，剛下車就看到甲○○及另外二
      名不詳名成年男子，其中一位即在庭之丙○○，三人強拉被害人至二六七號商
      店門口‧‧‧甲○○拿糞便塗滿乙○臉部」等語（以上參本院九十年度上訴字
      第一五二號判決第三頁）。甚者，甲○○於原法院刑事案件八十九年十月二十
      六日審理時陳稱「因為過馬路危險，她不過來，我們抬她過來」等語（原法院
      八十九年訴字第一五八三號刑事卷八十九年十月二十六日筆錄），足證甲○○
　　　確曾拉抬被上訴人過馬路，核與證人林昕俞證述情節相符。上訴人強拉及抬起
　　　被上訴人之手腳，自對街抬至甲○○經營之自助商店，被上訴人勢必抗拒爭脫
　　　，上訴人妨害自由之時間不可能係瞬間，上訴人抗辯其行為不構成剝奪行動自
　　　由罪，洵無足取。上訴人另以安平派出所之巡邏工作記事簿記載被上訴人與林
　　　秀盆（甲○○之妻）因糾紛至派出所協調至上午七時十分離去，故證人林昕俞
　　　不可能在上午七時由被上訴人以機車載至現場，主張證人林昕俞之證詞不可採
　　　。然，巡邏工作記事簿乃離職警員宋明煌所登載，具體情形要問他，現已找不
　　　到宋明煌等情，業據證人黃富郎於原法院審理傷害案件時證述翔實（本院卷第
　　　十八頁）。宋明煌既將乙○誤載為顏屘，林秀盆誤繕為林金盆（本院院卷第十
　　　九頁），七時十分亦不無登載錯誤之可能。上訴人二人於前開刑事審判庭訊時
　　　已坦承妨害被上訴人行動自由及公然侮辱之侵權行為事實，且有當場目擊證人
　　　林昕俞於該刑事案件中結證綦詳，核與被上訴人指訴情節相符，上訴人二人共
　　　同強拉強抬被上訴人至上訴人甲○○經營之便利商店門前之行為，確已構成刑
　　　法第三百零二條第一項以非法方法剝奪人行動自由罪；上訴人甲○○另以強暴
　　　方式將糞便塗抹及潑灑被上訴人之行為，另犯刑法第三百零九條第二項之強暴
　　　公然侮辱罪，自堪信被上訴人之主張為真正。
    (三)按因故意或過失，不法侵害他人之權利者，負損害賠償責任。數人共同不法侵
      害他人之權利者，連帶負損害賠償責任。不法侵害他人之身體、健康、名譽或
　　　自由者，被害人雖非財產上之損害，亦得請求賠償相當之金額。民法第一百八
　　　十四條第一項前段、第一百八十五條第一項前段及第一百九十五條第一項分別
　　　定有明文。所謂「相當」，自應以實際加害情形與其名譽影響是否重大，及被
　　　害者之身分地位與加害人經濟狀況等關係定之（最高法院四十七年臺上字第一
　　　二二一號判例參照）。上訴人二人共同以強拉及抬起被上訴人手腳方式剝奪被
　　　上訴人之行動自由，及上訴人甲○○強行以糞便塗抹被上訴人臉部，並潑灑被
　　　上訴人之身體，以此強暴方式公然侮辱被上訴人，上訴人確已不法侵害被上訴
　　　人之自由及名譽，被上訴人訴請上訴人二人就妨害自由犯行部分，連帶負賠償
　　　責任；及上訴人甲○○就公然侮辱犯行部分，負賠償責任，於法有據。茲就被
　　　上訴人訴請上訴人等賠償被上訴人非財產上之損害賠償之金額，審酌如下：
      (1)被上訴人目前係從事賓館服務生打掃工作，每月薪資二萬二千元許，有不動
        產，育有一兒一女，女兒已出嫁，兒子尚在學中。上訴人甲○○目前經營便
        利商店，每月收入二、三萬元，育有二兒一女，一個在當兵，二個目前尚在
        學中；上訴人丙○○乃係從事冷氣風管業務，月入二、三萬元，育有四子，
        三個已就業，一個尚在學中，有被上訴人提出之戶籍謄本為證，亦為兩造所
        是認，復經原法院依職權調閱上訴人二人財產狀況資料，甲○○名下有一不
        動產（上訴人於本院主張已無不動產），丙○○則無財產資料之登記，有財
        政部台灣省北區國稅局中和稽徵所函附上訴人歸戶財產查詢清單二紙在卷可
        稽（原審卷第三四頁）。
      (2)上訴人甲○○、丙○○共同剝奪被上訴人行動自由部分：本院審酌兩造當事
        人之社會身分地位、經濟狀況，且被上訴人係一婦道人家，於公共街道眾目
        睽睽之際，以強拉、抬起被上訴人手腳方式將被上訴人押往對街甲○○經營
        之便利商店前，被上訴人感受身體自由遭受侵擾及不受尊重，精神上自受相
        當之痛苦，本院認被上訴人請求上訴人二人連帶賠償非財產上之損害以十萬
        元部分為適當。
      (3)上訴人甲○○公然侮辱部分：甲○○以糞便塗抹被上訴人臉部，並潑灑其身
        體，致被上訴人名譽遭受極大傷害，上訴人與被上訴人間僅因會款糾紛，竟
        在大庭廣眾之下，不念被上訴人自尊心及感受，以糞便等穢物，塗抹被上訴
        人臉部，其精神上之痛苦自非比尋常，本院斟酌前述兩造身分地位、經濟狀
        況等情狀，認被上訴人請求上訴人甲○○賠償非財產上之損害以二十萬元為
        適當。
    (四)綜上所述，被上訴人主張為可採，上訴人所辯均無可取。從而，被上訴人訴請
      上訴人二人賠償非財產上之損害，於上訴人二人連帶給付十萬元及自起訴狀繕
      本送達翌日即八十九年十月二十七日起至清償日止，按週年利率百分之五計算
      之利息；於請求甲○○給付二十萬元及自起訴狀繕本送達翌日即八十九年十月
      二十七日起至清償日止，按週年利率百分之五計算之利息範圍內，為有理由，
      應予准許；逾此部分之請求，則無理由，應予駁回。是則原審於此範圍內判命
      上訴人給付，並依被上訴人之聲請酌定相當之擔保金額為假執行之宣告，於法
      並無違誤。上訴意旨指摘原判決不當，求予廢棄改判，為無理由，應予駁回。
五、據上論結，本件上訴為無理由，依民事訴訟法第四百四十九條第一項、第七十八
    條、第八十五條第一項前段，判決如主文。
中　　　華　　　民　　　國　　九十一　　年　　　四　　　月　　二十四　　日
                                民事第九庭
                              　　　審判長法  官　吳  謙  仁
                                　　　　　法  官　魏  大  喨
                              　　　　　　法  官　蘇  瑞  華
右正本係照原本作成。
不得上訴。
中　　　華　　　民　　　國　　九十一　　年　　　四　　　月　　二十六　　日
　　　　　　　　　　　　　　　　　　  　　書記官  賴  以  真
